【裁判字號】    95,上易,1296
【裁判日期】    950811
【裁判案由】    化妝品衛生管理法等
【裁判全文】
臺灣高等法院刑事判決                95年度上易字第1296號
上  訴  人  臺灣臺北地方法院檢察署檢察官
被      告  甲○○
選任辯護人  錢裕國律師
上列上訴人因被告違反化妝品衛生管理法等案件，不服臺灣臺北
地方法院94年度易字第1226號，中華民國95年4月21日第一審判
決（起訴案號：臺灣臺北地方法院檢察署93年度偵字第21753號
、93年度發查偵字第107號、94年度偵字第834號），提起上訴，
本院判決如下：
    主  文
上訴駁回。
    理  由
一、本案經本院審理結果，認第一審判決對被告甲○○為無罪之
    諭知，核無不當，應予維持，並引用第一審判決書記載之證
    據及理由（如附件）。
二、檢察官上訴意旨以：（一）理智企業有限公司（下稱理智公
    司）申請許可進口之「伊莉莎柏雅頓」之「美白純C膠囊」
    （ELISZABETH ARDEN VISIBLE WHITENING PURE INTENSIVE
    CAPSULES）化粧品，係含有3％之Ascorbic acid，有授權輸
    入藥物或含藥化妝品報備申請同意書、行政院衛生署許可證
    網路查詢表附卷可稽。而齊洛有限公司（下稱齊洛公司）所
    輸入之「雅頓柔百純C膠囊」，則係僅含有2.8％之Ascorbic
    acid成分之化妝品，有行政院衛生署藥物食品檢驗局檢驗成
    績書附卷可憑，顯見二者並非全然相同之同一產品，原審認
    被告甲○○於其輸入之「雅頓柔白純C膠囊」外包裝上標示
    「衛署粧輸字第006345號」等文字，其內容並無不實云云，
    其認定事實顯有違誤。（二）又許可字號係足以表示已經主
    管機關合法審核通過准予輸入藥品之證明，自屬於刑法第21
    2條之特種文書。刑法第212條之偽造特種文書罪，以足以生
    損害於公眾或他人為其構成要件。所謂足生損害，係指他人
    有可受法律保護之利益，因此遭受損害或有受損害之虞而言
    。本案被告偽造屬特種文書之由他人所申請之許可證字號，
    擅自用於自己販售之不同產品上，足以生損害於理智公司之
    權益及主管機關核發許可證之正確性，而且消費大眾也會誤
    以為被告所販售之前揭產品，係理智公司經主管機關核准輸
    入後，合法販售之產品，自亦足使消費者受有損害。故被告
    偽造前揭理智公司所申請之許可證字號，並用於齊洛公司所
    輸入販售之不同化妝品產品上，顯涉有行使偽造特種文書之
    犯行，原審認被告甲○○僅係記載該化妝品許可證字號於外
    包裝盒標籤上，並未偽造化妝品許可證本身，是其所為即與
    刑法第216條、第212條之行為客體構成要件不合，其適用法
    律亦有所違誤，指摘原判決不當云云。
三、惟查：上開在美華麗精品百貨行扣案之「雅頓柔白純C膠囊
    」，經臺北市中山區衛生所送行政院衛生署藥物食品檢驗局
    依相關文獻資料及原廠規格檢驗結果，內含Ascorbic acid
    2.8%（2.7-3.3%），判定檢驗結果合格，有該局90年10月27
    日藥檢壹字第0929221679號檢驗成績書在卷可參（見第1185
    5號偵查卷第40頁）。而理智公司申請許可進口之「伊莉莎
    柏雅頓」之「美白純C膠囊」（ELISZABETH ARDEN VISIBL E
    WHITENING PURE INTENSIVE CAPSULES）化粧品，依行政院
    衛生署衛署粧輸字第006345號含藥化粧品許可證記載，係含
    有Ascorbic acid成分3%（見第11855號偵查卷第15頁），而
    上揭檢驗結果係在3%之誤差許可範圍內。檢察官徒以2.8%與
    3%之差別，即認二者非全然相同之同一產品，尚嫌無據。又
    在七彩美容百貨批發商行扣得之雅頓柔白純C膠囊，與上開
    扣案之雅頓柔白純C膠囊，外包裝盒所標示英文名稱、容量
    、成分均相同（照片見原審卷第79至80頁、本院卷第60至62
    頁），被告並提出齊洛公司於93年10月間進口伊莉莎白雅頓
    清亮透白化粧品之證明文件（見本院卷第56至59頁），是其
    辯稱：因Ascorbic acid成分非屬醫療或毒劇成分，故輸入
    不須經過許可，而以平行輸入方式輸入同一化粧品，即非無
    據。而被告既認為二者係同一產品，而在同一產品上標示該
    產品之許可證字號，表彰產品之同一性，並以中文說明係齊
    洛公司進口，而不與誼麗公司進口相互混淆，亦難認有何偽
    造文書犯行可言。檢察官遽指被告係將他人所申請之許可證
    字號，擅自用於自己販售之不同產品上，涉有行使偽造特種
    文書犯行云云，自無足採。此外復查無其他積極證據足資證
    明被告有何上揭犯行，自屬不能證明被告犯罪。故檢察官所
    提上訴，為無理由，應予駁回。
據上論斷，應依刑事訴訟法第373條、第368條，判決如主文。
本案經檢察官郭弘佑到庭執行職務。
中    華    民    國    95    年    8     月    11    日
                  刑事第二庭審判長法  官  蔡國在
                                  法  官  江振義
                                  法  官  王詠寰
以上正本證明與原本無異。
不得上訴。
                                  書記官  駱麗君
中    華    民    國    95    年    8     月    11    日


司法院資訊處製作；財團法人民間司法改革基金會備份。
